臺灣嘉義地方法院刑事判決　　　　　　　　94年度訴字第51號
公　訴　人　臺灣嘉義地方法院檢察署檢察官
被　　　告　寅○○　男　28歲.
選任辯護人　張雯峰律師
　　　　　　奚淑芳律師
　　　　　　張蓁騏律師
被　　　告　丙○○　男　27歲.
　　　　　　　　　　（
選任辯護人　盧奇南律師
被　　　告　庚○○　男　42歲.
上列被告等因常業詐欺案件，經檢察官提起公訴（93年度偵字第
5444、5446、6220號），本院判決如下：
    主  文
寅○○、丙○○、庚○○共同以意圖為自己不法之所有，以詐術
使人將本人之物交付為常業，各處有期徒刑貳年拾月。扣案之預
謀詐欺計畫簿貳本、電話號碼簿壹本及假存摺伍本，均沒收。
    事  實
一、寅○○、丙○○、庚○○（綽號蒙古）3人，共同基於公然
    冒用公務員服飾、徽章及官銜、冒充公務員而行使其職權、
    行使偽造文書之概括犯意聯絡，另共同基於常業詐欺之犯意
    聯絡，組成詐欺集團，由電話號碼簿挑選高齡之榮民為對象
    ，連續在下列之時間、地點，以下列方式詐騙財物，其均恃
    此維生並以之為常業：
  (一)於民國91年10月24日早上9時許，先由寅○○、丙○○、庚○○3人中之一人，以電話聯絡戊○，冒充警察向戊○佯稱
    調查案件為由，隨即由庚○○公然穿著繡有臂章之警察制服
    ，其等3人駕駛白色之自用小客車，前往南投市○○○路113
    巷12號戊○住處，由庚○○、丙○○下車冒充警察，丙○○
    並持1張證件予戊○觀看（無法證明行使偽造特種文書），2
    人進入戊○家中，庚○○隨即要求戊○提出郵局存摺及印章
    配合調查，而行使警察之職權，戊○乃將其郵局存摺1本（
    局號：0000000、帳號：0000000）、印章1枚，及其妻廖瑞
    蓮郵局存摺1本（局號：0000000、帳號：0000000）、印章1
    枚，取出置於桌上，並告知提款密碼，丙○○乃趁戊○不注
    意，將存摺及印章攜出，由丙○○或寅○○其中1人，於同
    日上午9時46分許及10時7分許、10時9分許，分別前往南投
    中興郵局、南投光明里郵局臨櫃提領現金，佯裝為有權提領
    之人，以廖瑞蓮、戊○名義，分別填寫提款金額為新臺幣（
    下同）35萬元、30萬元、5萬元之提款單，盜用廖瑞蓮、戊○之印章，在提款單上加蓋廖瑞蓮、戊○之印文1枚，分別
    偽造廖瑞蓮名義之提款單共2紙及戊○名義之提款單1紙。於
    上開私文書偽造完成後，分別行使交付於該郵局之成年經辦
    人員，以此方式施用詐術領取存款，致使該郵局之經辦人員
    陷於錯誤，以為係有權領取之人，而予提款各35萬元、30萬
    元、5萬元，足以生損害於廖瑞蓮、戊○及郵局對於帳戶資
    金管理之正確性，丙○○於詐得上開存款，將上揭存摺及印
    章返還。
  (二)於92年7月15日中午12時許，先由寅○○、丙○○、庚○○3
    人中之一人，以電話聯絡癸○○，冒充警察向癸○○佯稱調
    查案件為由，要求癸○○帶其與妻子之存摺及印章到刑事組
    接受調查，嗣在台南市東區精忠三村1022號癸○○住處之該
    村大門口，由寅○○穿著便服下車，並持1張證件冒充警察
    （無法證明行使偽造特種文書），指示癸○○坐上丙○○或
    庚○○駕駛之白色自用小客車後，隨即要求癸○○提出存摺
    、印章配合調查，而行使警察之職權，以此方式施用詐術，
    致癸○○陷於錯誤，交付其所有之彰化商業銀行存摺1本（
    局號：984951、帳號：00000000）、郵局存摺1本、印章1枚
     ，及其妻陽許腰治郵局存摺1本（局號：0000000、帳號：0
    000000）、印章1枚，並告知提款密碼，其等隨即在台南縣
    永康市藉故讓癸○○下車後離去。繼於同日下午1時19分許
    及同日下午不詳時間，分別前往台南北小北郵局及彰化商業
    銀行北台南分行臨櫃提領現金，由3人中之1人佯裝為有權提
    領之人，以陽許腰治、癸○○名義，填寫提款金額為415,00
    0 元、10萬元之提款單，盜用陽許腰治、癸○○之印章，在
    提款單上加蓋陽許腰治、癸○○之印文1枚，偽造陽許腰治
    、癸○○名義之提款單各1紙。於上開私文書偽造完成後，
    分別行使交付於該郵局、銀行之成年經辦人員，以此方式施
    用詐術領取存款，致使該郵局、銀行之經辦人員陷於錯誤，
    以為係有權領取之人，而予提款各415,000元、10萬元，足
    以生損害於陽許腰治、癸○○及郵局、彰化商業銀行北台南
    分行對於帳戶資金管理之正確性。
  (三)於92年12月8日下午，先由寅○○、丙○○、庚○○3人中之
    一人，以電話聯絡丁○○，冒充警察向丁○○佯稱調查案件
    為由，要求丁○○帶存摺及印章到刑事組接受調查，嗣在嘉
    義縣民雄鄉雙福村88之6號丁○○住處附近，由丙○○穿著
    便服下車，並持1張證件冒充警察（無法證明行使偽造特種
    文書），指示丁○○坐上其等駕駛之黑色自用小客車後，寅
    ○○隨即要求丁○○提出郵局存摺、印章配合調查，而行使
    警察之職權，以此方式施用詐術，致丁○○陷於錯誤，交付
    其所有之郵局存摺1本（局號：0000000，帳號：0000000）
    及印章1枚，並告知提款密碼，其等隨即在嘉義縣水上鄉藉
    故留下丁○○後離去。繼於同日下午1時54分許，前往嘉義
    忠孝郵局臨櫃提領現金，由3人中1人佯裝為有權提領之人，
    以丁○○名義，填寫提款金額為167,000元之提款單，盜用
    丁○○之印章，在提款單上加蓋丁○○之印文1枚，偽造丁○○名義之提款單1紙，於上開私文書偽造完成後，行使交
    付於該郵局之成年經辦人員，以此方式施用詐術領取存款，
    致使該郵局之經辦人員陷於錯誤，以為係有權領取之人，而
    予提款167,000元，足以生損害於丁○○及郵局對於帳戶資
    金管理之正確性。
  (四)於93年3月8日中午12時許，先由寅○○、丙○○、庚○○3
    人中之一人，以電話聯絡乙○○，冒充警察向乙○○佯稱調
    查案件為由，要求乙○○帶存摺及印章到刑警隊接受調查，
    嗣在嘉義縣民雄鄉雙福村88之50號乙○○住處附近，由丙○○穿著便服下車，並持1張證件冒充警察（無法證明行使偽
    造特種文書），指示乙○○坐上其等駕駛之白色自用小客車
    後，寅○○與丙○○隨即要求乙○○提出郵局存摺、印章配
    合調查，而行使警察之職權，以此方式施用詐術，致乙○○
    陷於錯誤，交付其所有之郵局存摺1本（局號：0000000，帳
    號：0000000）及印章1枚，並告知提款密碼，其等隨即藉故
    在嘉義市某處讓乙○○下車後離去。繼於同日下午1時許，
    前往嘉義大林郵局臨櫃提領現金，由3人中1人佯裝為有權提
    領之人，以乙○○名義，填寫提款金額為156,000元之提款
    單，盜用乙○○之印章，在提款單上加蓋乙○○之印文1枚
    ，偽造乙○○名義之提款單1紙，於上開私文書偽造完成後
    ，行使交付於該郵局之成年經辦人員，以此方式施用詐術領
    取存款，致使該郵局之經辦人員陷於錯誤，以為係有權領取
    之人，而予提款156,000元，足以生損害於乙○○及郵局對
    於帳戶資金管理之正確性。
  (五)於93年5月13日下午2、3時許，由寅○○公然穿著警察制服
    ，前往台中市○○○路206巷24號4樓之1丑○○住處，冒充
    警察向丑○○佯稱調查案件為由，要求丑○○提出郵局存摺
    及印章配合調查，而行使警察之職權，以此方式施用詐術，
    致丑○○陷於錯誤，交付其所有之郵局存摺1本（局號：000
    0000，帳號：0000000）及印章1枚，寅○○乃趁機以學生作
    業本製成之假存摺1本予以調換後離去。繼於同日下午3時44
    分許，由庚○○前往后里義里郵局臨櫃提領現金，佯裝為有
    權提領之人，以丑○○名義，填寫提款金額為30萬元之提款
    單，盜用丑○○之印章，在提款單上加蓋丑○○之印文1枚
    ，偽造丑○○名義之提款單1紙，於上開私文書偽造完成後
    ，行使交付於該郵局之成年經辦人員，以此方式施用詐術領
    取存款，致使該郵局之經辦人員陷於錯誤，以為係有權領取
    之人，而予提款30萬元，足以生損害於丑○○及郵局對於帳
    戶資金管理之正確性。
  (六)於93年8月22日至8月27日間某日，由寅○○公然穿著警察制
    服，前往台中縣太平市○○○○街61巷13號甲○○住處，冒充
    警察向甲○○佯稱調查案件為由，要求甲○○提出郵局存摺
    配合調查，而行使警察之職權，以此方式施用詐術，致甲○○陷於錯誤，交付其所有之郵局存摺1本（局號：0000000，
    帳號：0000000）予寅○○，並告知提款密碼，寅○○隨即
    以汪茂德之郵局存摺調換甲○○之上述郵局存摺，嗣因該存
    摺內僅有存款929元，乃未前往郵局詐領存款。
  (七)於93年8月27日下午3時許，寅○○公然穿著警察制服、戴警
    帽，由丙○○開車前往嘉義縣民雄鄉北斗村新庄仔21之41號
    壬○○住處，而庚○○則另駕車在他處等候，至上址後，寅
    ○○冒充為警員「陳守慶」，並提出僅寫有「陳守慶」名字
    之名片1紙充為證件（無法證明行使偽造特種文書），向壬○○佯稱調查案件為由，要求壬○○提出其妻子○○之郵局
    存摺及印章配合調查，而行使警察之職權，以此方式施用詐
    術，致壬○○陷於錯誤，交付其妻子○○所有之郵局存摺1
    本（局號：0000000，帳號：0000000）及印章1枚，寅○○
    乘機在預藏之數張空白提款單盜用印章加蓋印文各1枚，並
    以甲○○之上揭郵局存摺調換上述子○○之存摺，放置於台
    中地方法院之公文封交給壬○○，並交還上開印章後離去。
    旋由丙○○駕駛其妻己○○所有之車牌號碼DH-3152號自用
    小客車搭載寅○○，而與庚○○會合，先前往嘉義大林郵局
    ，因提款密碼錯誤，寅○○再以電話詢問壬○○後，分別由
    寅○○、庚○○以子○○名義，填寫提款金額為26萬元、46
    萬元、30萬元之提款單，偽造子○○名義之提款單各1紙，
    於上開私文書偽造完成後，於同日下午3時8分許、3時31分
    許、3時53分許，前往嘉義大美郵局、嘉義大林郵局、雲林
    斗南郵局臨櫃提領現金，由庚○○佯裝為有權提領之人，行
    使交付於該郵局之成年經辦人員，以此方式施用詐術領取存
    款，致使郵局之經辦人員陷於錯誤，以為係有權領取之人，
    嘉義大美郵局、嘉義大林郵局予以提款26萬元、46萬元，雲
    林斗南郵局則因提款金額超過每日提領金額之上限，而未能
    提款。嗣因提款單用完，乃再至壬○○家中，以上揭同一手
    法取得提款單，並以子○○名義，填寫提款金額為10餘萬元
    之提款單，偽造子○○名義之提款單1紙，於上開私文書偽
    造完成後，於同日下午4時53分許，前往嘉義民雄郵局，由
    庚○○以上揭同一手法行使偽造之提款單，惟因經辦人員發
    現有異與壬○○聯絡，拒絕庚○○提領，足以生損害於子○○及郵局對於帳戶資金管理之正確性。
  (八)嗣於93年9月21日上午11時40分許，經警在南投縣竹山鎮○○里○○路1巷30之1號丙○○住處拘獲丙○○，而循線查獲
    上情，並扣得丙○○所有供犯罪所用及供犯罪預備之預謀詐
    欺計畫簿2本、電話號碼簿1本、假存摺5本，及其等因犯罪
    所得非其所有之現金5400元。
二、案經丁○○、乙○○及丑○○之妻辛○、壬○○、子○○訴
    由嘉義縣警察局民雄分局報請臺灣嘉義地方法院檢察署檢察
    官偵查起訴。
    理  由
一、訊據被告寅○○、丙○○對於上揭事實欄一、(六)(七)之犯罪事
    實，於本院審理時均坦承不諱，對於事實欄一、(一)至(五)之犯
    罪事實則矢口否認，均辯稱：係自92年3、4月開始行騙。事
    實欄一、(一)至(五)部分不是伊作的云云。被告庚○○固供承就
    事實欄一、(七)之部分，有前往上開郵局提款，惟矢口否認上
    開全部之犯罪事實，辯稱：伊與丙○○在92年10月份才在修
    車廠認識。事實欄一、(一)至(六)部分不是伊作的，事實欄一、
    (七)部分之存摺及提款單都是丙○○交給伊的，伊事先不知道
    那是丙○○詐騙別人的云云。惟查：
  (一)上揭犯罪事實，業據證人壬○○、子○○於警偵訊時證訴屬
    實，並經證人戊○、癸○○、丁○○、乙○○、辛○、甲○○於本院審理時結證綦詳，且就事實欄一、(六)(七)部分，被告
    寅○○、丙○○於本院審理時均坦承不諱，並據被告丙○○
    、寅○○於本院審理時結證在卷，而被告庚○○於警詢時亦
    供承：93年8月27日早上11時許，寅○○、丙○○叫伊在交
    流道等他們去騙存摺來後，他們二人就自行前往壬○○家中
    行騙等語（警卷二第12頁），此外，並有郵政存簿儲金提款
    單10紙、客戶歷史交易清單7份、汪茂德郵局存摺封面1紙、
    彰化商業銀行提款單1紙、存摺存款帳戶及交易資料列示1份
    、查詢帳戶最近交易資料2份、車牌號碼DH─3152號車籍作
    業系統查詢認可資料1紙、監視錄影帶擷取畫面照片1幀、翻
    拍提款照片4幀、車牌號碼DH─3152號自用小客車照片2幀在
    卷可考，另有預謀詐欺計畫簿2本、電話號碼簿1本、學生作
    業簿作成之假存摺5本、台中地方法院公文封1紙、甲○○存
    摺1本、現金5400元扣案可資佐證，足認被告3人確有上開犯
    行。
  (二)次查，證人戊○雖未指認被告寅○○涉案，惟案發當天除被
    告丙○○、庚○○外，另有1名男子開白色自用小客車停在
    巷子等候，未進入戊○家中等情，已據證人戊○於本院審理
    時結證屬實，而被告寅○○、丙○○於警詢時均供稱：曾經
    開過一部喜美白色自小客車作案等語（警卷二第8頁、警卷
    一第7頁），被告丙○○並於本院審理時結證稱：只有其等3
    人犯案，沒有其他人參與等語（本院卷第37頁），足認另1
    名歹徒即為被告寅○○。雖被告丙○○於本院審理時結證稱
    ：筆錄記載伊開過一部喜美的小轎車部分不實在云云，然被
    告丙○○上開證詞除與上揭被告寅○○之供述不符外，參以
    被告丙○○於該次警詢最後仍供稱其所述均屬實在，而筆錄
    亦經其親閱無訛後始簽名捺印，有上開筆錄在卷可考，是被
    告丙○○當無就此部分於警詢時故為不實陳述之理，足見被
    告丙○○此部分證詞，係臨訟飾卸之詞，委無足採。又被告
    丙○○在扣案之預謀詐欺計畫簿上，業已記載「乙○○、王
    美花，民雄鄉88之50號，夫妻2人在家，本人身體不好」等
    語，足見證人乙○○之指述非虛。再者，丑○○遭調換的假
    存摺，核與扣案被告3人用以行騙的假存摺相同一節，亦據
    證人辛○於本院審理時結證屬實，堪信丑○○係遭被告3人
    詐騙。此外，就壬○○、子○○部分之犯行，被告庚○○雖
    否認知悉存摺是被告寅○○、丙○○詐騙而來，惟被告庚○○於警詢時已供承此部分犯行，詳如前述，且被告庚○○於
    警詢時並供稱：提款後，伊分得二成，其餘由他們二人去分
    等語（警卷二第13頁），被告丙○○於本院審理時結證稱：
    庚○○可能知道伊與寅○○在騙人，因為他分到二成的錢等
    語，參以被告庚○○僅係替被告寅○○、丙○○提款，即可
    獲得高額之報酬，則依常理判斷，被告庚○○豈有不知存摺
    係被告寅○○、丙○○以不法手段詐騙而來，又豈有未詢問
    其二人為何不自行領款，而願意給付其高額報酬之可能，是
    被告庚○○事後翻異前詞為上開卸責之詞，核與事實不符，
    當非可採。至於被告3人行騙之時間，被告寅○○、丙○○
    於本院審理時雖均辯稱：自92年3、4月份開始行騙云云，被
    告庚○○於本院審理時辯稱：自92年10月開始云云，惟均核
    與證人戊○之證詞不符，且被告寅○○於警詢時即供稱：約
    在91年3月間起，與丙○○假冒騙錢等語（警卷二第5頁），
    於偵訊時亦供稱：大約在91年間，伊與丙○○共同詐騙等語
    （93年度偵字第5446號卷第12頁），是被告寅○○、丙○○
    於本院審理時供述開始行騙之時間尚難令人採信。
  (三)按告訴人、證人之陳述有部分前後不符，或相互間有所歧異
    時，究竟何者為可採，法院仍得本其自由心證予以斟酌，非
    謂一有不符或矛盾，即應認其全部均為不可採信；尤其關於
    行為動機、手段及結果等之細節方面，告訴人之指陳，難免
    故予誇大，證人之證言，有時亦有予渲染之可能；然其基本
    事實之陳述，若果與真實性無礙時，則仍非不得予以採信，
    最高法院著有74年臺上字第1599號判例可資參照。
  1.下列證人之證詞，有下列歧異之處：
  (1)證人癸○○就案發當日係被告3人中何人冒充警察向其行騙
    一節，先於警詢時證稱係被告庚○○，於偵查中及本院審理
    時則改證稱係被告寅○○。
  (2)證人丁○○就案發當日係何人拿證件給他看、車內位置一節
    ，於第1次警詢時證稱：係寅○○開車與伊對話，拿假證件
    給伊看等語，於第2次警詢時則證稱：係丙○○拿證件給伊
    看，寅○○坐在左後座沒有跟伊對話，庚○○係司機，伊坐
    在車內後右座等語，於偵查中則證稱：寅○○與丙○○騙伊
    錢，另外1個伊看不清楚等語，於本院審理時證稱：當時寅
    ○○開車，丙○○坐在副駕駛座，庚○○坐在伊旁邊等語。
  (3)證人乙○○就被告寅○○是否涉案一節，於第2次警詢時及
    本院審理時均證稱：寅○○是坐在駕駛座後座之男子等語，
    於第3次警詢時及偵查中則係證稱：寅○○伊記不太清楚等
    語。
  (4)證人辛○就案發當日係被告3人中何人冒充警察向其夫丑○○行騙一節，於警詢時證稱係被告寅○○，於偵查中則改證
    稱係被告庚○○，於本院審理時則先證稱係被告庚○○，後
    則改證稱係被告寅○○。
  2.觀諸上開證人之證詞，雖就上揭事實有前後不符之處，然證
    人或因警詢時僅靠被告3人之照片予以指認，而受限於拍攝
    之角度、位置，以致影響證人之辨認，或因被告丙○○自93
    年9月22日起、被告寅○○、庚○○自同年9月25日起即遭收
    押，於本院審理時其身形、面貌與作案時有所差異，或因本
    件案發距離本院審理時，已相隔甚遠，而上開證人又均為60
    歲以上之年齡，受限於人的記憶力等因素，因而使其證詞前
    後有不符之處。惟本件既於本院審理時，透過公訴人、選任
    辯護人交互詰問之程序予以詰問證人，並由證人當庭指認被
    告3人，自能減少影響其證詞之外在因素，予以發現真實，
    進而了解證人之真意，則上開證人之證詞雖有前揭相異處，
    揆諸前揭判例，上開證人所為之證詞仍難認不具證據價值，
    本院仍得採信上開證人之證詞，認定被告3人之犯行，茲分
    敘如下：
  (1)證人癸○○於本院審理時已結證稱：「（為何警詢當時指認
    是庚○○拿證件給你看並與你交談？）跟我見面的那個不是
    胖的，所以我就指認庚○○的照片，因為他與我印象有一些
    相似。」、「（你在偵查中說是寅○○叫你將存摺及印章交
    出來，你如何確定？）當時我看到他的長相，我告訴他你年
    紀輕輕的為何要做這種事，他就跟我說「你問我我不能回答
    你，你自己跟檢察官說」，我當時就是聽到他這樣跟我說，
    然後我可以確定當天在車上跟我聊天的人其聲音就是這樣，
    所以我才確認是他。」等語，足認其於警詢時因指認照片而
    有所誤認，惟於偵查中已能依被告寅○○之聲音予以確認。
    揆諸證人癸○○於本院審理時復結證稱：當時他們開白色的
    車子。騙伊的那個人沒有戴眼鏡等語，核與被告3人曾以白
    色自用小客車作案及被告寅○○未戴相鏡之特徵相符，足認
    當日係被告寅○○向癸○○行騙。
  (2)證人丁○○於本院審理時則證稱：「（為何在警局時你一開
    始說是寅○○拿證件？）我可以確認是丙○○拿證件給我看
    ，寅○○則是開車的人。」「（為何你之前在警局說是庚○○開車？）庚○○當時是坐在我旁邊，開車的是寅○○。」
    「（為何在警局時你說是寅○○坐在左後面沒有跟你說話？
     ）我是說庚○○，筆錄記錯了。」「（你當時坐在後座，
    為何你能確認開車的是在庭的寅○○？）他開車的時候有一
    邊跟我說話，就是要我說出存款密碼，當時我有看到他的臉
    。」「（三人的正面當天有無都看到？）正面看到二人，就
    是丙○○及寅○○，庚○○因為沒有跟我講過話，且車內有
    點暗所以我沒有注意到他。」等語，衡諸證人丁○○不識字
    ，2次警詢筆錄係警員於筆錄製作完成後，以國語朗讀給丁○○聽等情，有上開警詢筆錄2份附卷可稽，則筆錄記載錯
    誤，或與丁○○原意不符，並非與常理有違。此外，證人丁○○於本院審理時結證稱：「（被告三人何人最高？）坐我
    前面的丙○○有下車，他最高，在車上我有大約看到坐我前
    面的那人比較高。」等語，核與被告丙○○於本院審理時結
    證稱：3人伊最高等語相符，足認應以證人丁○○於本院審
    理時證詞為正確。
  (3)證人乙○○雖於第3次警詢及偵查中表示記不太清楚被告寅
    ○○是否涉案，然證人乙○○於第2次警詢時即證稱：經伊
    親自指認相片之人丙○○，確實是當時向伊詐騙並拿出證件
    給伊看的人，而寅○○很像是坐在駕駛座後座之男子，庚○○伊比較沒有印象等語，核與其於本院審理時證稱：伊出去
    時他們車子就在外面等，其中丙○○有開門下車並拿出1張
    證件晃一下，並說他是刑警隊的警員，且要伊跟他上車，另
    外兩個人當時沒有下車，接著伊就上了他們的車，當時誰開
    車伊沒有注意，寅○○坐伊旁邊，伊是坐在車子的右後座，
    丙○○是坐在右前座等語相符，是證人乙○○於距案發較近
    之第2次警詢時即能指認被告寅○○，並非於本院審理時始
    記憶被告寅○○涉案，從而證人乙○○於第3次警詢及偵查
    中雖一時無法指認被告寅○○，亦難以此推論其於本院審理
    時之證詞不可採信。
  (4)證人辛○於本院審理時結證稱：「（你現在視力如何？可否
    辨認歹徒？）我剛剛比較煩惱所以誤認是第一位（庚○○）
    ，我現在看第二位（寅○○）眼睛吊吊的，應該就是他沒錯
    。」、「（當時到你家的被告有何特徵？）他穿一雙黑色軍
    鞋及卡其布的警察制服，當天他沒有戴眼鏡，眼睛大大的，
    臉圓圓的，講國語的話我先生聽的懂。」等語，而其所證述
    之特徵核與被告寅○○相符，是其於本院審理時最後證述係
    被告寅○○至家中行騙，仍屬可採。
二、論罪科刑部分：
  (一)按刑法上所謂常業犯，指反覆以同種類行為為目的之社會活
    動之職業性犯罪而言，至於犯罪所得之多寡，是否恃此犯罪
    為唯一之謀生職業，則非所問，縱令兼有其他職業，仍無礙
    於該常業犯罪之成立（最高法院著有85年臺上字第510號判
    例可資參照）。被告3人於為上揭犯行時，被告寅○○以修
    理汽車引擎為業、被告丙○○以鐵工為業、被告庚○○以機
    油販賣為業等情，業據被告3人供述在卷，並有被告丙○○
    提出之在職證明書1紙在卷為憑，惟被告3人前後多次詐欺犯
    行，均以老榮民為詐欺對象，再予盜領存款，顯有完整的犯
    罪計劃與分工模式，並非因偶發性之需求而萌生詐欺犯意，
    而係反覆以同種類詐欺行為為目的之社會活動之職業性犯罪
    ，是縱其等3人於為上開犯行時有職業，揆諸上開判例，仍
    無礙其常業犯罪之成立。
  (二)核被告3人所為，均係犯刑法第159條冒充公務員服飾、徽章
    及官銜罪、第158條冒充公務員而行使其職權罪、第340條常
    業詐欺罪、刑法第216條、第210條行使偽造私文書罪。又被
    告3人盜蓋印章之行為為偽造私文書之階段行為，其偽造私
    文書後復持以行使，其偽造之低度行為為行使之高度行為所
    吸收，均不另論罪，公訴人認被告3人就盜用印章部分，另
    成立刑法第217條第2項之盜用印章罪嫌，容有誤會。被告3
    人就上開犯行，彼此間有犯意聯絡及行為分擔，均為共同正
    犯。被告3人前後多次冒充公務員服飾、徽章及官銜、冒充
    公務員而行使其職權、行使偽造私文書之犯行，均時間緊接
    ，犯罪構成要件相同，顯係基於概括犯意反覆為之，為連續
    犯，應各論以連續冒充公務員服飾、徽章及官銜罪、連續冒
    充公務員而行使其職權罪、連續行使偽造私文書罪一罪，並
    均加重其刑。被告所犯上開4罪，有方法、結果之牽連關係
    ，為牽連犯，應從一重之常業詐欺罪處斷。另被告3人就事
    實欄一、(二)部分之犯行，及事實欄一、(一)、(三)至(五)、(七)行使
    偽造提款單盜領存款部分之犯行，雖未據公訴人提起公訴，
    惟此部分與上揭起訴並經本院判決有罪之部分，有連續犯、
    牽連犯之裁判上一罪及常業犯之實質上一罪之關係，為起訴
    效力所及，本院自得併予審理。爰分別審酌被告3人年輕力
    壯不思正途，而詐騙高齡老人賴以維生之積蓄，對被害人所
    生損害甚大，暨被告寅○○、丙○○僅坦承部分犯行，被告
    庚○○否認全部犯行之犯後態度，且迄未賠償被害人等一切
    情狀，各量處如主文所示之刑。
  (三)扣案之預謀詐欺計畫簿2本、電話號碼簿1本、假存摺5本，
    分別係被告丙○○所有供犯罪所用及供犯罪預備之物，業據
    被告丙○○供承在卷，爰依刑法第38條第1項第2款宣告沒收
    。至扣案之甲○○存摺1本、現金5400元，雖係被告3人因犯
    罪所得之物，惟係被害人所有，非被告3人所有；台中地方
    法院公文封1紙，係被告寅○○所有供犯罪所用之物，惟已
    提出行使交給壬○○，已非被告寅○○所有；信用卡帳單1
    紙，係被告丙○○所有，非供本件犯罪所用之物；布鞋1雙
    ，係被告丙○○所有並為平日穿著之衣物，與本件犯行無涉
    ；黑色長褲1件係被告丙○○所有，藍色上衣及米色長褲係
    被告庚○○所有，並為其等作案時穿著之物，惟此係其等平
    時穿著之衣服，與本件犯行無涉，分別據被告3人供述在卷
    ，又非屬違禁物，爰不併予諭知沒收。
三、又公訴意旨另以被告3人向上開被害人等人竊得存摺或印章
    盜領存款，因認被告3人另涉犯刑法第322條常業竊盜罪嫌。
    按犯罪事實應依證據認定之，無證據不得認定犯罪事實，刑
    事訴訟法第154條定有明文。查被告3人係施用詐術，致被害
    人陷於錯誤而交付存摺或印章，已詳如前述，是被告3人並
    非竊取被害人之存摺或印章，此外，復查無任何積極證據足
    資證明被告3人有公訴人所指之此部份犯行，依公訴意旨既
    認此部分與上開起訴經本院判刑之有罪部分，具有牽連犯之
    關係，屬於裁判上之一罪，故就此部分，爰不另為無罪之諭
    知，併此敘明。
據上論斷，應依刑事訴訟法第299條第1項前段，刑法第28條、第
340條、第216條、第210條、第158條、第159條、第55條、第38
條第1項第2款，罰金罰鍰提高標準條例第1條前段，判決如主文
。
本案經檢察官廖素琪到庭執行職務。
中　　華　　民　　國　　94　　年　　5 　　月　　10　　日
　　　　　　　　　　刑事第三庭 審判長法  官  沈福財
                                     法  官  陳端宜
                                     法  官  卓春慧
上列正本證明與原本無異。
如不服本判決，應於判決送達後10日內向本院提出上訴狀（應附
繕本）。告訴人或被害人如對於本判決不服者，應具備理由請求
檢察官上訴，其上訴期間之計算係以檢察官收受判決正本之日期
為準。
中　　華　　民　　國　　94　　年　　5 　　月　　10　　日
                                     書記官  江芳耀
附錄本案論罪科刑法條全文：
刑法第340條：
以犯第三百三十九條之罪為常業者，處一年以上七年以下有期徒
刑，得併科五萬元以下罰金。
刑法第216條：
行使第二百十條至第二百十五條之文書者，依偽造、變造文書或
登載不實事項或使登載不實事項之規定處斷。
刑法第210條：
偽造、變造私文書，足以生損害於公眾或他人者，處五年以下有
期徒刑。
刑法第158條第1項：
冒充公務員而行使其職權者，處三年以下有期徒刑、拘役或五百
元以下罰金。
刑法第159條：
公然冒用公務員服飾、徽章或官銜者，處五百元以下罰金。
附表：
┌──┬──────┬──────┬───────┬───┐
│編號│　時　間　　│　地　點　　│ 詐欺之財物   │所有人│
├──┼──────┼──────┼───────┼───┤
│ 1  │91年10月24日│南投中興郵局│35萬元　      │廖瑞蓮│
│    │上午9時46分 │            │　            │      │
│    │許          │            │              │      │
│    ├──────┼──────┼───────┼───┤
│    │同日上午10時│南投光明里郵│30萬元        │廖瑞蓮│
│    │7分許       │局          │              │      │
│    ├──────┼──────┼───────┼───┤
│    │同日上午10時│南投光明里郵│5萬元         │戊○  │
│    │9分許       │局          │              │      │
├──┼──────┼──────┼───────┼───┤
│ 2  │92年7月15日 │在台南市東區│癸○○彰化商業│癸○○│
│    │中午12時許  │精忠三村大門│銀行存摺1本   │      │
│    │            │口附近      │局號：984951  │      │
│    │            │            │帳號：00000000│      │
│    │            │            │郵局存摺1本   │      │
│    │            │            │印章1枚       │      │
│    │            │            ├───────┼───┤
│    │            │            │陽許腰治郵局存│陽許腰│
│    │            │            │摺1本         │治    │
│    │            │            │局號：0000000 │      │
│    │            │            │帳號：0000000 │      │
│    │            │            │印章1枚       │      │
│    ├──────┼──────┼───────┼───┤
│    │同日下午1時1│台南北小北郵│415,000元     │陽許腰│
│    │9分許       │局          │              │治    │
│    ├──────┼──────┼───────┼───┤
│    │同日下午某時│彰化商業銀行│10萬元        │癸○○│
│    │            │北台南分行  │              │      │
├──┼──────┼──────┼───────┼───┤
│ 3　│92年12月8日 │嘉義縣民雄鄉│郵局存摺1本　 │丁○○│
│　　│下午        │雙福村88之6 │局號：0000000 │　　　│
│　　│　　　　　　│號附近　　　│帳號：0000000 │　　　│
│　　│　　　　　　│　　　　　　│印章1枚       │      │
│    │　　　　　　│            │              │      │
│　　├──────┼──────┼───────┤　　　│
│　　│同日下午1時 │嘉義忠孝郵局│167,000元　   │　　　│
│　　│54分許      │　　        │　　　　　　　│　　　│
├──┼──────┼──────┼───────┼───┤
│ 4　│93年3月8日　│嘉義縣民雄鄉│郵局存摺1本   │乙○○│
│　　│中午12時許　│雙福村88之50│局號：0000000 │　　　│
│　　│　　　　　　│號附近　　　│帳號：0000000 │　　　│
│    │            │            │印章1枚　　   │      │
│　　├──────┼──────┼───────┤　　　│
│　　│同日下午1時 │嘉義大林郵局│156,000元　   │　　　│
│　　│許          │            │　　　　　　　│      │
├──┼──────┼──────┼───────┼───┤
│ 5　│93年5月13日 │台中市國安一│郵局存摺1本　 │丑○○│
│　　│下午2、3時許│路206巷24號 │局號：0000000 │      │
│　　│　          │4樓之1　　　│帳號：0000000 │      │
│    │　　　　　　│　          │印章1枚       │      │
│　　├──────┼──────┼───────┤　    │
│　　│同日下午3時 │后里義里郵局│30萬元　　　　│　    │
│　　│44分許　    │　　        │　　　　　　　│　    │
├──┼──────┼──────┼───────┼───┤
│ 6  │93年8月22日 │台中縣太平市│郵局存摺1本   │甲○○│
│　　│至8月27日間 │大源17街61巷│局號：0000000 │　　　│
│　　│某日        │13號　　　　│帳號：0000000 │      │
├──┼──────┼──────┼───────┼───┤
│ 7　│93年8月27日 │嘉義縣民雄鄉│郵局存摺1本　 │子○○│
│　　│下午3時許　 │北斗村新庄仔│局號：0000000 │      │
│　　│　　　　　　│21之41號    │帳號：0000000 │　　　│
│　　├──────┼──────┼───────┤　　　│
│　　│同日下午3時8│嘉義大美郵局│26萬元　　　　│　　　│
│　　│分許　　    │　　        │　　　　　　　│　　　│
│    ├──────┼──────┼───────┤　　　│
│  　│同日下午3時 │嘉義大林郵局│46萬元　　　　│      │
│　　│31分許　　  │　　        │　　　　　　　│　    │
│    ├──────┼──────┼───────┤　    │
│  　│同日下午3時 │雲林斗南郵局│30萬元未遂　　│　    │
│　　│53分許　　  │　　        │　　　　　　　│　　　│
│    ├──────┼──────┼───────┤　　　│
│  　│同日下午4時 │嘉義民雄郵局│10餘萬元未遂　│　　　│
│　　│53分許　　  │　　        │　　　　　　　│　　　│
└──┴──────┴──────┴───────┴───┘
